【裁判字號】    98,易,1917
【裁判日期】    981112
【裁判案由】    傷害
【裁判全文】
臺灣臺北地方法院刑事判決              98年度易字第1917號
公  訴  人  臺灣臺北地方法院檢察署檢察官
被      告  甲○○
            己  ○
                      樓
上列被告等因傷害案件，經檢察官聲請簡易判決處刑（九十八年
度偵字第二七九號），本院受理後（九十八年度簡字第二二九一
號），認不宜以簡易判決處刑，改依通常程序審理，判決如下：
    主  文
甲○○傷害人之身體，處拘役拾日，如易科罰金，以新臺幣壹
仟元折算壹日。
己○傷害人之身體，處拘役伍拾日，如易科罰金，以新臺幣壹仟
元折算壹日。
    事  實
一、甲○○與己○於民國九十七年九月間，係臺北市中山區○○○路○段一一八號國王大飯店之同事，於九十七年九月十日
    十時許，兩人因細故發生齟齬，竟各基於傷害之犯意，在國
    王大飯店一樓總機室內，以雙手拉扯對方之頭髮，己○並以
    腳踢甲○○之右膝下部位，致甲○○因此受有頭部外傷、右
    膝下二×六公分撕裂傷等傷害，己○則受有右臉擦傷一×一
    公分挫傷、左手擦傷二×二挫傷、右頭皮挫傷等傷害。嗣因
    甲○○、己○分別報警處理，始悉上情。
二、案經甲○○、己○訴由臺北市政府警察局中山分局報告臺灣
    臺北地方法院檢察署（下稱臺北地檢署）檢察官偵查後聲請
    簡易判決處刑，本院受理後，認不宜以簡易判決處刑，改依
    通常程序審理。
    理  由
一、證據之認定：
  (一)證據能力之認定：
    按被告以外之人於審判外之言詞或書面陳述，除法律有規定
    者外，不得作為證據；又被告以外之人於審判外之陳述，雖
    不符同法第一百五十九條之一至第一百五十九條之四之規定
    ，而經當事人於審判程序同意作為證據，法院審酌該言詞陳
    述或書面陳述作成時之情況，認為適當者，亦得為證據。當
    事人、代理人或辯護人於法院調查證據時，知有第一百五十
    九條第一項不得為證據之情形，而未於言詞辯論終結前聲明
    異議者，視為有前項之同意，刑事訴訟法第一百五十九條第
    一項、第一百五十九條之五分別定有明文。查本案下列所引
    用之各項證據方法之證據能力，因公訴人、被告甲○○、己○於本院行準備程序及審判時均未予爭執其證據能力，且迄
    至言詞辯論終結前亦未再聲明異議（本院九十八年十月二十
    九日審判筆錄參照），本院審酌該等言詞或書面陳述作成時
    之情況，並無不宜作為證據之情事，依刑事訴訟法第一百五
    十九條之五之規定，自得作為證據，合先敘明。
  (二)被告甲○○被訴傷害己○部分：
    上開事實一關於被告甲○○出手拉扯己○之頭髮，致己○受
    有如事實一所示傷害之情，業據證人即告訴人己○指訴明確
    （偵卷第十頁至第十五頁、第三六頁至第三八頁，本院九十
    八年七月二十七日準備程序筆錄參照），核與證人庚○○、
    丙○○、乙○○、丁○○、戊○○之證述情節大致相符（證
    人庚○○部分，偵卷第六二頁至第六四頁，本院九十八年十
    月二十九日審判筆錄參照；證人丙○○部分，偵卷第六五頁
    至第六七頁，本院九十八年十月二十九日審判筆錄參照；證
    人乙○○部分，偵卷第六八頁至第七十頁，本院九十八年十
    月二十九日審判筆錄參照：證人丁○○部分，偵卷第七一頁
    至第七三頁，本院九十八年十月二十九日審判筆錄參照；證
    人戊○○部分，偵卷第七四頁至第七六頁，本院九十八年十
    月二十九日審判筆錄參照），並有馬偕紀念醫院診斷證明書
    一紙在卷可佐（偵卷第二十頁參照），且被告甲○○於本院
    九十八年十月二十九日審理時對於上開事實一之部分亦供承
    不諱（本院當日審判筆錄參照），是依(一)證人己○之證述、
    (二)證人庚○○之證述、(三)證人丙○○之證述、(四)證人乙○○
    之證述、(五)證人丁○○之證述、(六)證人戊○○之證述及(七)上
    揭診斷證明書一紙等補強證據已足資擔保被告甲○○於本院
    審理中所為之上開任意性自白具有相當程度之真實性，而得
    使本院確信被告甲○○前述自白之犯罪事實確屬真實，從而
    依刑事訴訟法第一百五十六條第一項及第二項規定，本院自
    得依被告甲○○上述自白及各該補強證據認定被告甲○○確
    有為上開事實一部分所述之傷害犯行，本件事證明確，被告
    甲○○之犯行堪予認定，應依法論科。
  (三)被告己○被訴傷害甲○○部分：
  1.被告己○之辯解：
    被告己○於本院審理時，固坦承有於上揭時、地與告訴人甲○○發生衝突之情，惟矢口否認有何傷害犯行，辯稱：當天
    是甲○○先過來拉我的頭髮，我手護著我的頭髮，但是沒有
    碰到甲○○的身體，也沒有用腳踢甲○○，甲○○的傷都不
    是我造成的，而是後來男同事要來把我跟甲○○拉開時造成
    的云云。
  2.查被告己○於上揭時、地與甲○○發生衝突，此為被告己○
    所不爭執，而甲○○旋於同日前往俊元診所就診，經醫師診
    治其受有頭部外傷、左頰瘀傷、右膝下二×六公分撕裂傷等
    傷害，此有俊元診所診斷證明書一紙在卷可佐（偵卷第十九
    頁參照），首堪認定。是本件之爭點厥為：甲○○上揭傷害
    ，是否係被告己○所造成？經查：
  (1)證人羅景珍於本院九十八年十月二十九日審理時證稱：我在
    國王大飯店擔任總機，九十八年九月十日十時許，我在總機
    的位子上執行職務時，己○、甲○○突然跟著丙○○主任進
    入總機室，己○問甲○○想怎樣，甲○○則回答沒怎樣，她
    們二人一直重複這樣的對話，後來有電話進來，我就先接電
    話，電話掛斷後我就看到甲○○拉己○的頭髮，己○叫甲○○把手放開，我沒有特別注意到當時己○的手放在哪裡，只
    記得她好像是一直推甲○○的身體，不讓甲○○靠近她，後
    來她們二人有拉扯，持續了一段時間，直到乙○○進來把她
    們二人拉開才結束。拉扯完後，己○手上拿了一堆頭髮，叫
    我拿一張紙讓她包起來，我沒有去注意她們二人有無受傷等
    語屬實（本院當日審判筆錄參照）。
  (2)證人丙○○於本院同日審理時證稱：我是國王大飯店的櫃臺
    主任，九十八年九月十日十時許，我正在大廳櫃臺當班時，
    己○及甲○○因為公事的問題意見不合，就在櫃臺起口角，
    因為大廳櫃臺會有許多客人進出，我就勸她們不要在這吵架
    ，她們就進去總機室，因為總機室裡面有聲音，我就跟進去
    ，進去時發現己○與甲○○已經拉扯在一起，二人伸手互相
    拉扯對方的頭髮並互相推擠，我試著要把她們分開，但她們
    力量都很大，我拉不開，就僵持在那邊，因為聲音很大聲，
    乙○○就進來幫忙把她們二人分開，變成我們四個人扯在一
    起，後來戊○○副總也進來幫忙，才把己○及甲○○拉開。
    拉開後，我看到己○抓了一些頭髮在手上，甲○○則是膝蓋
    以下的部位受了傷，當時甲○○有拿櫃臺的醫藥箱來擦藥等
    語明確（本院當日審判筆錄參照）。
  (3)證人乙○○於本院同日審理時證稱：我是國王大飯店的櫃臺
    員，九十八年九月十日十時許，我正在大廳櫃臺當班，當時
    甲○○與己○在大廳櫃臺吵架，吵一吵就往後面總機室裡繼
    續吵，我就請主管戊○○副理下來幫忙勸架，然後進總機室
    看看情況，又走出來看戊○○是否已經下來。隔不到一分鐘
    ，我第二次進入總機室時，甲○○與己○已經打起來了，她
    們二人站著，手交纏在一起，不是誰單方面攻擊對方，而是
    二人互相拉扯，我試著去拉她們二人的上臂，看能不能把她
    們拉開，可是拉不開，後來戊○○也進入總機室，我就與戊○○合力把她們二人拉開，過程中我沒有去碰觸到甲○○的
    頭跟脖子。我和戊○○合力把己○和甲○○拉開後，我就回
    櫃臺繼續工作，沒有去注意她們二人受傷的情形等語綦詳（
    本院當日審判筆錄參照）。
  (4)證人丁○○於本院同日審理時證稱：我在國王大飯店擔任訂
    房的職務，九十八年九月十日十時許，我在總機室裡我的位
    置上辦公，當時甲○○、己○本來在我背後講話，我繼續辦
    公，沒有注意聽她們講什麼，後來聽到她們二人開始吵架，
    並且碰撞到我的椅子，我就站起來，看到她們二人糾纏在一
    起，雙手互相拉著對方的頭髮，己○還用腳踢甲○○的腳，
    當時丙○○站到她們二人中間，撥著她們二人的上半身，想
    把她們分開，但她們二人沒有理會丙○○，還是繼續打，後
    來乙○○也來幫忙，他拉甲○○的手，想要勸架，還叫我也
    去幫忙，但我們還是拉不開她們二人，後來戊○○進來了，
    也加入幫忙勸架，她們二人才沒繼續打下去等語明確（本院
    當日審判筆錄參照）。
  (5)證人戊○○於本院同日審理時證稱：我是國王大飯店的副理
    ，九十八年九月十日十時許，我本來在樓上的客房，後來下
    樓後，我聽到總機室裡有爭吵的聲音，就走進去看，看到甲○○和己○蹲在地上糾結在一起，互相抓對方的頭髮，我就
    上前拉她們二人的手臂，試著把她們二人分開，但她們還是
    繼續拉扯了一段時間才分開等語甚詳（本院當日審判筆錄參
    照）。
  (6)由上揭五位證人之證詞，均證稱當日被告己○與甲○○互相
    拉扯對方頭髮，證人丁○○並證稱有看到被告己○踢甲○○
    的腳，及證人丙○○證稱被告己○與甲○○拉扯完後，有看
    到甲○○的膝蓋以下部位受傷、擦藥之過程，核與證人即告
    訴人甲○○於本院同日審理時證稱：九十八年九月十日十時
    許，我與己○因為飯店客人結帳的問題發生誤會，己○想把
    我趕出櫃臺，並拉著丙○○要說我的不是，我氣不過，就進
    總機室想跟己○說明，當時己○要推我及趕我，我就動手拉
    己○的頭髮，己○則先用腳踢我，再拉我的頭髮，後來因為
    我們爭執得很大聲，其餘同事就進來勸架，想把我跟己○分
    開，當時乙○○拉我的手臂，戊○○拉著己○，一人拉一邊
    把我們二人分開，我頭部的外傷是己○拉扯我的頭髮時造成
    的，右膝下的撕裂傷則是拉扯過程中，己○用腳踢我造成的
    等語大致相符（本院當日審判筆錄參照）。是由上揭六位證
    人之證述，對照卷附俊元診所診斷證明書，堪認該診斷證明
    書上所載甲○○之頭部外傷，確係因被告己○拉扯甲○○之
    頭髮所造成，而其上所載甲○○之右膝下二×六公分撕裂傷
    ，則係因被告己○以腳踢甲○○所造成甚明。
  (7)至公訴意旨另以：被告己○與甲○○互毆過程中，造成甲○○受有左頰瘀傷等傷害等語。惟查，上揭傷勢係因己○之母
    於同日前往國王大飯店與甲○○理論時，持雨傘毆擊甲○○
    所造成等情，業據證人甲○○於本院同日審理時證述明確（
    本院當日審判筆錄參照），而證人庚○○、丙○○、乙○○
    、丁○○、戊○○，亦均未證述被告己○於與甲○○互毆過
    程中，有何毆擊甲○○左頰之行為，是自難僅以卷附俊元診
    所診斷證明書上另記載甲○○受有左頰瘀傷之傷害，即遽論
    該傷勢必係被告己○所造成。公訴意旨就此部分容有誤會，
    併此敘明。
  (8)被告己○雖以上詞置辯，惟查，其確曾伸手拉扯甲○○之頭
    髮，及以腳踢甲○○之膝蓋以下部位，業據證人證述明確，
    已如上述，是其所辯僅單純防衛，並未接觸甲○○之身體云
    云，已不足採信；又乙○○、戊○○於勸架過程中，均僅觸
    及甲○○之手臂，業據證人乙○○、丁○○、戊○○及甲○○證述綦詳，對照俊元診所診斷證明書上所載甲○○之傷勢
    ，均係位於甲○○之頭部及腿部，自難認甲○○之傷害係因
    勸架之男性即乙○○、戊○○欲將其二人分開時所造成，是
    被告己○上揭辯解，亦屬事後卸責之詞，委無足採。
  (9)綜上，被告己○確實於上揭時、地，徒手拉扯甲○○之頭髮
    ，及以腳踢甲○○之右膝下部位，致甲○○受有頭部外傷、
    右膝下二×六公分撕裂傷之傷害之行為，其所為上開辯解，
    均屬事後飾卸之詞，不足採信，本件事證明確，被告己○犯
    行堪以認定，應依法論科。
二、論罪科刑之法律適用：
  (一)核被告甲○○、己○所為，均係犯刑法第二百七十七條第一
    項之傷害罪。
  (二)爰審酌被告甲○○、己○本為同事，發生齟齬時，本應循理
    性溝通，詎彼等竟因細故即以暴力相向，所為實屬不該，惟
    被告甲○○犯後已能坦認犯行，頗知悔悟，被告己○則一再
    飾詞狡卸，並試圖將責任推卸至好心勸架之乙○○、戊○○
    身上，態度惡劣，難認其有悔意，兼衡彼等造成對方之傷勢
    均非嚴重，暨彼等之素行、犯罪動機、目的、手段、生活狀
    況、智識程度等一切情狀，分別量處如主文所示之刑，並均
    諭知易科罰金之折算標準。
據上論斷，應依刑事訴訟法第四百五十二條、第二百九十九條第
一項前段，刑法第二百七十七條第一項、第四十一條第一項前段
，刑法施行第一條之一，判決如主文。
本案經檢察官謝憲杰到庭執行職務。
中    華    民    國    98    年    11    月    12    日
                  刑事第九庭審判長法  官  林怡秀
                                  法  官  李貞瑩
                                  法  官  張詩芸
以上正本證明與原本無異。
如不服本判決應於收受送達後10日內向本院提出上訴書狀，並應
敘述具體理由；其未敘述上訴理由者，應於上訴期間屆滿後20日
內向本院補提理由書（均須按他造當事人之人數附繕）「切勿逕
送上級法院」。
                                  書記官  顏淑華
中    華    民    國    98    年    11    月    12    日
附錄本案論罪科刑法條全文
中華民國刑法第二百七十七條
（普通傷害罪）
傷害人之身體或健康者，處三年以下有期徒刑、拘役或一千元以
下罰金。
犯前項之罪因而致人於死者，處無期徒刑或七年以上有期徒刑；
致重傷者，處三年以上十年以下有期徒刑。


司法院資訊處製作；財團法人民間司法改革基金會備份。
